臺灣高雄地方法院民事判決　　　　　 110年度雄簡字第2210號
原　　　告　第一產物保險股份有限公司

法定代理人　李正漢　
訴訟代理人　廖常宏　
被　　　告　黃竣澤　
上列當事人間請求損害賠償事件，經本院於民國110 年12 月23
日言詞辯論終結，判決如下：
    主      文
一、被告應給付原告新臺幣（下同）21萬4,828 元，及自民國（
    下同）110 年10月9 日起至清償日止，按年息5 ％計算之利
    息。
二、原告其餘之訴駁回。
三、訴訟費用由被告負擔66％，餘由原告負擔。
四、本判決第一項得假執行。
    事實及理由
一、原告主張：被告於108 年8 月30日8 時35分許，駕駛車牌號
    碼00-0000 號自用小客車（下稱甲車），在高雄市三民區大
    順二路與覺民路口處（下稱系爭肇事地點），因偏右行駛，
    未與併行車輛保持安全間距，而不慎擦撞陳文力所有並駕駛
    ，由伊承保之車牌號碼000-0000號自用小客車（下稱乙車）
    ，致乙車受有損壞（下稱系爭事故），乙車因此車體受損，
    乙車於保險期間發生系爭事故，伊已依約賠付陳文力修理費
    用32萬5,175 元（含鈑金5 萬2,446 元、烤漆6 萬2,234 元
    、零件21萬495 元），上開費用係因被告過失所致，原告自
    得依保險法第53條規定，代位行使陳文力對被告之損害賠償
    請求權，並請求被告加計法定遲延利息如數賠償，為此，爰
    依民法第184 條第1 項前段、第191 條之2 、保險法第53條
    規定，提起本件訴訟，並聲明：被告應給付原告32萬5,175
    元，及自起訴狀繕本送達之翌日起至清償日止，按年息5 ％
    計算之利息。
二、被告則以：伊對系爭事故之發生應負全部過失無意見，但伊
    認為關於乙車修理費其中零件部分應計算折舊，且原告求償
    金額過高等語，資為抗辯，並聲明：原告之訴駁回。
三、兩造不爭執之事項：
㈠、被告於108 年8 月30日上午8 時35分許，駕駛甲車，行經系
    爭肇事地點時，偏右行駛未保持安全間隔疏未注意少線道應
    禮讓多線道車，適原告承保之第三人陳文力所駕駛乙車亦行
    經系爭肇事地點，以致相撞肇事，原告所承保乙車，修理費
    32萬5,175 元。
㈡、乙車為陳文力所有，乙車之強制險為原告所承保，並已賠付
    32萬5,175 元予被保險人陳文力。
四、本件之爭點為：原告代位陳文力請求被告賠償之項目及金額
    ，是否於法有據並相當？茲論述如下：
㈠、按因故意或過失，不法侵害他人之權利者，負損害賠償責任
    ；汽車、機車或其他非依軌道行駛之動力車輛，在使用中加
    損害於他人者，駕駛人應賠償因此所生之損害，民法第184
    條第1 項前段、第191 條之2 前段分別定有明文。查原告主
    張：被告就系爭事故具有前揭過失，致乙車受損等事實，業
    據其提出與所述相符之汽車保險計算書、發票、道路交通事
    故初步分析研判表、道路交通事故當事人登記聯單、行車執
    照影本、估價單、車損照片等件（見本院卷第15至31頁）為
    證，又本院依職權向高雄市政府警察局交通警察大隊函調系
    爭事故發生資料包括：交通事故初步分析研判表、調查報告
    表、道路交通事故現場圖、交通事故照片相片黏貼紀錄表、
    調查紀錄表等件，有該大隊110 年10月1 日高市警交安字第
    11072096600 號函檢附之道路交通事故相關資料（見本院卷
    第45至64頁）附卷可稽，前揭本院依職權調得資料，與原告
    此部分主張大致相符，且被告就系爭事故之發生應負全部過
    失責任一節，並不爭執（見本院卷第102 頁），堪認原告此
    部分主張為真。是被告既就系爭事故具有過失，因此致乙車
    受損，自應負損害賠償責任。
㈡、按物被毀損時，被害人除得依民法第196 條請求賠償外，並
    不排除民法第213 條至第215 條之適用。依民法第196 條請
    求賠償物被毀損所減少之價額，得以修復費用為估定之標準
    ，但以必要者為限（例如：修理材料以新品換舊品，應予折
    舊）。查乙車為107 年1 月出廠，因系爭事故受損修復需費
    32萬5,175 元，其中鈑金5 萬2,446 元，烤漆6 萬2,234 元
    ，零件21萬495 元，有發票、行車執照影本、估價單、車損
    照片（見本院卷第17頁、第23至31頁）在卷可按，則乙車既
    非新車，依諸上開說明，其修復時材料更換係以新品替換舊
    品，計算零件材料之損害賠償數額時，應扣除折舊部分始屬
    合理。又依行政院所發布之固定資產耐用年數表及固定資產
    折舊率表，自用小客車耐用年數為5 年，依定率遞減法每年
    應折舊369/1000，且採用定率遞減法者，其最後一年之折舊
    額，加歷年折舊累計額，其總和不得超過該資產成本原額之
    10分之9 。另依營利事業所得稅查核準則第95條第6 項規定
    「固定資產提列折舊採用定率遞減法者，以1 年為計算單位
    ，其使用期間未滿1 年者，按實際使用之月數相當於全年之
    比例計算之，不滿1 月者，以1 月計」，乙車自出廠日107
    年1 月，迄本件車禍發生時即108 年8 月30日，已使用1 年
    8 月，則零件扣除折舊後之修復費用估定為10萬148 元（詳
    如附表之計算式）是加計無庸折舊之鈑金費用5 萬2,446 元
    、烤漆費用6 萬2,234 元，被告應賠償之乙車修復費用為21
    萬4,828 元（計算式：100,148+ 52,446+ 62,234 ＝214,82
    8 ）。
㈢、按被保險人因保險人應負保險責任之損失發生，而對於第三
    人有損失賠償請求權者，保險人得於給付賠償金額後，代位
    行使被保險人對於第三人之請求權；但其所請求之數額，以
    不逾賠償金額為限，保險法第53條第1 項定有明文。查陳文
    力就乙車前向原告投保車體損失保險，而原告已就系爭事故
    致乙車損壞而給付修復費用，此有汽車保險計算書（見本院
    卷第15頁）、統一發票（見本院卷第17頁）附卷可參，又陳
    文力就乙車受損得向被告請求賠償21萬4,828 元乙節，已如
    前述，則依前揭規定，原告得代位行使陳文力對於被告之損
    害賠償請求權，則原告得向被告請求賠償金額即為21萬4,82
    8 元。
五、綜上所述，原告依侵權行為及保險代位之法律關係請求被告
    給付21萬4,828 元及自起訴狀繕本送達翌日即110 年10月9
    日（見本院卷第77至79頁）起至清償日止按週年利率5 ％計
    算之利息，為有理由，應予准許。至其逾此範圍之請求，為
    無理由，應予駁回。
六、本判決原告勝訴部分係依民事訴訟法第427 條第1 項規定適
    用簡易訴訟程序，所為被告敗訴判決，應適用民事訴訟法第
    389 條第1 項第3 款之規定，依職權宣告假執行（此部分原
    告所為假執行之聲請並無必要）。併依同法第392 條第2 項
    規定諭知被告得供相當擔保金額後免為假執行。原告敗訴部
    分，其假執行之聲請亦無理由而應併予駁回。
七、本件事證已臻明確，兩造其餘主張陳述及所提證據方法，經
    本院斟酌後認均不足以影響本判決結果，自無逐一詳予論駁
    之必要，併此敘明。
八、訴訟費用負擔之依據，民事訴訟法79條。
中    華    民    國   111    年    1     月    19    日
                  高雄簡易庭  法      官  林綉君
以上正本係照原本作成。
如不服本判決，應於送達後20日內，向本院提出上訴狀並表明上
訴理由，如於本判決宣示後送達前提起上訴者，應於判決送達後
20日內補提上訴理由書（須附繕本）。
中    華    民    國   111    年    1     月    19    日
                              書  記  官  羅崔萍
　
　
附表
┌────────┬────────────────┐
│折舊時間        │ 金額                           │
├────────┼────────────────┤
│第1年折舊值     │ 210,495×0.369=77,673          │
├────────┼────────────────┤
│第1年折舊後價值 │ 210,495-77,673=132,822         │
├────────┼────────────────┤
│第2年折舊值     │ 132,822×0.369×(8/12)=32,674  │
├────────┼────────────────┤
│第2年折舊後價值 │ 132,822-32,674=100,148         │
└────────┴────────────────┘